臺灣苗栗地方法院刑事判決　　　　　　　 92年度訴字第232號
公　訴　人　臺灣苗栗地方法院檢察署檢察官
被　　　告　丙○○
　　　　　　乙○○
　　　　　　壬○○
上列被告因貪污等案件，經檢察官提起公訴（91年度偵字第3310
號、92年度偵字第2191號），本院判決如下：
    主  文
丙○○、乙○○、壬○○結夥二人以上竊取森林主產物，為搬運
贓物，使用車輛，各處有期徒刑拾壹月，併科罰金壹仟捌佰貳拾
參萬伍仟玖佰貳拾陸元，罰金如易服勞役以罰金總額與陸個月之
日數比例折算，均緩刑年，緩刑期內付保護管束，未扣案之鍊
鋸壹台沒收。
丙○○、乙○○、壬○○被訴加重竊盜部分均無罪。
    事  實
一、戊○○（另結）、寅○○（另結）共同雇用知情、且與其等
    有竊盜犯意聯絡之丁○○（已結）、卯○○（另結）、子○○（已結）、癸○○（已結）、辛○○（已結）、丙○○、
    乙○○、壬○○、陳專隊（經檢察官為緩起訴處分）（起訴
    書誤為尚有己○○，惟經公訴檢察官當庭更正，詳本院民國
    92年12月23日筆錄第2 頁參照），以及不知情之游文永、賴
    清河、劉嘉煒、詹阿樹、柯阿順，自90年12月底某日起，劉
    嘉煒、游文永、賴清河、陳專隊依寅○○指示開闢長約17公
    里，寬約3 、4 公尺之河床便道，未經向行政院農業委員會
    林務局東勢林區管理處（下稱東勢林管處）、雪霸國家公園
    管理處（下稱雪管處）聲請許可，進入「雪霸國家公園」內
    大安溪上游及其支流南坑溪上游10餘公里（面積達50公頃）
    之「佳仁山生態保護區」（即林務局第87、88、89、90、91
    、92、98、99、100 林班【按均非保安林】），沿途由卯○○及其女友張惠如（經公訴人職權不起訴處分）負責三餐飲
    食，寅○○指示辛○○、子○○、癸○○3 人負責用纜索套
    綁河床旁之生立木或枯倒木，再由不知情之劉嘉煒、游文永
    、賴清河以挖土機牽曳拉扯方式，連續結夥竊取南坑溪兩岸
    邊坡上之珍貴肖楠木、紅檜木、臺灣櫸木等森林主產物，就
    地由丙○○、乙○○、壬○○以丙○○所有之鍊鋸1 台（未
    扣案）進行截鋸，且為搬運贓物，使用車輛，由丁○○、不
    知情之卡車司機柯阿順載運至大安溪、南坑溪匯流處及泰安
    鄉象鼻村苗展、鎮錩2 砂石場藏匿堆置。戊○○並多次進入
    南坑溪查看渠等盜取林木之進度及狀況。累計戊○○、寅○○等人竊取之珍貴林木，其總材積達522 ‧93（起訴書誤載
    為52 2‧935）立 方公尺，支數186 支，查估山價為新台幣
    （下同）00000000元（其中已竊取搬運至苗展砂石場者有
    ：肖楠52支、紅檜1 支，材積計111 ‧18立方公尺。掩埋
    在南坑溪與大安溪匯流口附近者有：肖楠59支，材積計187
    ‧47立方公尺。尚留在南坑溪沿岸者有：肖楠52枝、紅檜
    6 支、香杉16支，材積計224 ‧28立方公尺）。迨91年3 月
    5 日，警方在苗展砂石場查獲53支木材，嗣再至南坑溪與大
    安溪匯流口附近及南坑溪沿岸等地查扣上揭贓木。
二、案經台灣高等法院台中分院檢察署與臺灣苗栗地方法院檢察
    署檢察官共同指揮法務部調查局台中縣調查站、苗栗縣警察
    局大湖分局調查後移送（報請）臺灣苗栗地方法院檢察署檢
    察官偵查起訴。
　　理  由
壹、有罪部分
一、認定犯罪事實所根據的證據及理由：
  (一)被告丙○○、乙○○、壬○○坦承於91年1 、2 月間，在前
    述地點，受寅○○僱用，將辛○○、子○○、癸○○用纜索
    套綁，劉嘉煒、游文永、賴清河以挖土機牽曳拉扯之肖楠木
    、紅檜木、臺灣櫸木等，截鋸至卡車能載運之長度，其後由
    柯阿順以卡車載運他處等事實。
  (二)上揭事實，業經同案共犯寅○○、卯○○、丁○○、辛○○
    、子○○、癸○○、張惠如供陳明確，並與證人游文永、賴
    清河、柯阿順、劉嘉煒、陳專隊、詹阿樹之證述互核相符。
  (三)此外，另有雪霸國家公園南坑溪生態保護區疑遭盜伐現場會
    勘紀錄（91年他字第171 號卷【一】第7 頁）、91年2 月7
    日東勢林管處、雪管處會勘南坑溪上游，發現有怪手、漂流
    木、炊具等現場照片9 幀（91年他字第171 號卷【一】第12
    至14頁）、證人游文永所提供之91年1 月14日至28日在梅園
    橋至南坑為寅○○工作之紀錄（91年他字第171 號卷【一】
    第110 至111 頁）、南坑溪口匯流點埋藏木會同開挖紀錄（
    91年他字第171 號卷【一】第48至49頁）、東勢林管處提供
    之南坑溪林政案件座標及其說明（91年他字第171 號卷【二
    】第51至53頁）等在卷可稽。
  (四)又被告3 人與其他共犯所竊取之珍貴林木共186 支，總材積
    達522 ‧93立方公尺，其山價為00000000元，亦有東勢林管
    處91年4 月16日91勢政字第0913210136號函暨所附材積檢尺
    表目錄、被害林木市價價值目錄（均包含砂石場運回竊取木
    材、南坑溪匯流點掩埋處竊取木材、南坑溪沿岸竊取木材3
    部分，91年他字第171 號卷【一】第78至93頁）及東勢林管
    處92年11月7 日勢政字第0923108683號函（本院卷【二】第
    22頁）附卷可證。
  (五)由上述各節參互佐證，本件事證明確，被告3 人犯行均足以
    認定。
二、對於被告之辯解，本院的判斷：
    被告丙○○、乙○○、壬○○否認犯行，均辯稱：其等僅係
    受寅○○僱用至南坑溪流域裁剪木頭，並不知寅○○所為係
    違法云云。惟查：
  (一)被告3 人陳稱：在本案發生前，寅○○即曾僱用其等參與其
    他之漂流木打撈集運工程，該次工程寅○○有提示政府機關
    之核准公文，而本案工程寅○○僅表示公文尚在申請中等語
    （本院卷【六】94年2 月1 日審理筆錄），是被告三人先前
    既曾參與過漂流木打撈集運工程，亦知該類工程需先經政府
    機關核准方得為之，然本案寅○○自始至終均未曾提示政府
    機關之核准公文，被告3 人竟稱不知寅○○所為係違法，顯
    與常情有違。
  (二)寅○○曾於91年1 月中旬、1 月下旬以東勢林管處要至現場
    勘查為由，要求在場工作人員撤出，俟勘查過後再回現場繼
    續工作等情，業經同案共犯癸○○供述明確（91年偵字第33
    10號卷【二】第191 、193 頁），且為被告3 人所不否認，
    是以倘寅○○所為之打撈集運工程為合法，其於公務員到場
    勘查時，大可繼續進行工程，又何需命工作人員撤出，徒增
    不必要之勞費？故該工程應係非法，寅○○方會命其等閃避
    撤離，此理應為被告3 人所明知，從而其等所謂不知寅○○
    所為係違法云云，實乃避重就輕之詞，不能採信。
三、論罪科刑的理由：
  (一)核被告丙○○、乙○○、壬○○所為，均係犯森林法第52條
    第1 項第4 款、第6 款之結夥二人以上竊取森林主產物，為
    搬運贓物使用車輛罪。
  (二)被告3 人與戊○○、寅○○、卯○○、丁○○、辛○○、子
    ○○、癸○○、陳專隊（起訴書漏未認定陳專隊係共犯）間
    ，有犯意之聯絡及行為之分擔，均為共同正犯。
  (三)被告3 人與戊○○等人利用不知情的游文永、賴清河、劉嘉
    煒、詹阿樹、柯阿順從事上開行為，均係間接正犯。
  (四)爰審酌被告3 人犯罪之動機、手段、於本案參與之程度、竊
    得物品之價值、對國家森林所生之危害及犯後仍否認犯行等
    一切情狀，分別量處如檢察官求處刑度即如主文第一項所示
    之刑，並斟酌所竊取森林主產物之山價為00000000元，併科
    贓額三倍即新台幣00000000元折合銀元00000000元之罰金，
    罰金部分並均諭知易服勞役之折算標準。
  (五)被告3 人均未曾受有期徒刑以上刑之宣告，有臺灣高等法院
    被告全國前案紀錄表1 份可查，素行尚佳，且智識程度不高
    ，一時失慮，誤蹈刑網，經此教訓，應知警惕，信無再犯之
    虞，本院認對其等所宣告之刑以暫不執行為適當，爰依刑法
    第74條第1 款之規定併宣告緩刑3 年，以勵自新，惟為使被
    告3 人有正確之法律觀念並提供必要之協助及督促，且依其
    所犯情節認有加以追蹤觀護之必要，亦併依刑法第93條第1
    項之規定宣告緩刑期內付保護管束。
  (六)供被告3 人實施本案犯行所用之鍊鋸1 台，雖未扣案，惟屬
    被告丙○○所有，且現仍在被告丙○○住處，並未滅失，業
    據被告丙○○供述明確（本院卷【六】94年3 月8 日審理筆
    錄），應依刑法第38條第1 項第2 款予以宣告沒收。
貳、無罪部分
一、公訴意旨另以：己○○、丁○○取得苗展砂石場被害林木運
    回東勢林管處儲木場之集運工程後，於91年3 月14日，受戊○○指示，向丑○○（另結）要求虛偽開立甲種林產物搬運
    單，以瞞騙可能路檢之警察，暗中竊取苗展砂石場之被害林
    木。因搬運單均有號碼管制，遭丑○○拒絕。惟丑○○因收
    受寅○○之賄賂及飲宴之不正利益，明知幫助竊取贓木係違
    背法令，竟仍基於圖利己○○、丁○○竊取該批國有林木之
    不法犯意，向己○○、丁○○表示：「只要苗展砂石場載運
    至東勢林管處儲木場之株數（即53支）保持不變即可，而且
    會要求參加集運之公務人員儘早離開砂石場」，使己○○、
    丁○○2 人得以利用公務員未在場監督之際，意圖為自己不
    法之所有，僱用與其等（含戊○○）有竊盜犯意聯絡之卯○○、辛○○、子○○、癸○○及被告丙○○、乙○○、壬○○等人，結夥三人以上，攜帶在客觀上對人之生命、身體、
    安全構成威脅，具有危險性，可為兇器的鋸子，將木材截鋸
    ，利用裁鋸後株數不變之方式竊取林木。己○○、丁○○於
    91 年3月14日下午，指示知情之卯○○、辛○○、子○○、
    癸○○與不知情之陳俊傑、柯詹永龍、陳基昌、姜雲貴等人
    返回苗展砂石場，利用丑○○、甲○○（已結）刻意離開苗
    展砂石場之空檔，將選材並截鋸下來之木材，於同日傍晚竊
    取裝運共4 台板車載運至苗栗縣卓蘭鎮拓泰砂石場先行等候
    ，俟戊○○、己○○與木材商人羅元鉦（另案經檢察官為緩
    起訴處分）聯繫確認以每噸3 萬元成交後，由己○○引領不
    知情之板車司機陳基昌、姜雲貴2 人，於同日深夜先後2 次
    沿大安溪河床至苗栗縣三義鄉與臺中縣后里鄉交界處，將2
    板車木材交予知情之羅元鉦，轉運至台中縣霧峰鄉○○路物
    理農機股份有限公司之空地堆放。次日，羅元鉦依戊○○指
    示至苗栗縣卓蘭鎮戊○○經營之當舖支付140 餘萬元貨款，
    因認被告丙○○、乙○○、壬○○涉有刑法第321 條第1 項
    第3 款、第4 款之結夥三人以上攜帶兇器竊盜罪嫌。
二、按犯罪事實應依證據認定之，無證據不得認定犯罪事實；不
    能證明被告犯罪者，應諭知無罪之判決，刑事訴訟法第154
    條第2 項、第301 條第1 項分別定有明文。又刑事訴訟法第
    161 條第1 項規定「檢察官就被告犯罪事實，應負舉證責任
    ，並指出證明之方法」，因此，檢察官對於起訴之犯罪事實
    ，應負提出證據及說服之實質舉證責任，倘其所提出之證據
    ，不足為被告有罪之積極證明，或其指出證明之方法，無從
    說服法院以形成被告有罪之心證，基於無罪推定之原則，自
    應為被告無罪判決之諭知（最高法院92年台上字第128 號判
    例參照）。
三、訊據被告3 人固不否認於上揭時、地受丁○○等人僱用以鍊
    鋸截鋸木材等情，惟堅詞否認有何加重竊盜犯行，均辯稱：
    其等當時僅是受人僱用截鋸木材，有看到核准集運的公文，
    且在苗展砂石場時有林務局的公務員及警察在場，不知為何
    會變成非法的等語。經查：
  (一)己○○、丁○○借用庚○○所有之裕翔土木包工業牌照，標
    得苗展砂石場被害林木運回東勢林管處儲木場之集運工程一
    節，業經庚○○供述明確（91年偵字第3854號卷【二】第12
    9 、130 頁），並有裕翔土木包工業於新竹國際商業銀行開
    立之帳戶存摺、出具之發票（91年偵字第3854號卷【二】第
    133 至135 頁）及東勢林管處雙崎工作站91年3 月12日91勢
    雙字第0492號函（91年偵字第3854號卷【二】第181 頁）附
    卷可考，另東勢林管處雙崎工作站人員丑○○、甲○○、張
    日全等人於上開時間確實在苗展砂石場處理該批木材之集運
    、押運事宜，亦經丑○○、甲○○供述在卷（91年偵字第38
    54號卷【三】第36、44頁），是被告3 人所稱：其等有看到
    核准集運的公文，且在苗展砂石場時有林務局的公務員及警
    察在場等情，並非無據。
  (二)被告3 人僅係受己○○、丁○○僱用截鋸木材，並非該犯罪
    集團之核心人物；再者，參與將截鋸後之木材外運者，係己○○、丁○○、子○○、癸○○、辛○○、卯○○等人，此
    據子○○、辛○○供述甚詳（91年偵字第3854號卷【三】第
    183 、186 頁），並不包括被告3 人。是自上各情以觀，被
    告3 人所辯稱：不知其等所為係非法等語，尚屬合理，應堪
    採信。
  (三)公訴人雖以丁○○、子○○、辛○○、卯○○、陳基昌、姜
    雲貴、陳俊傑等人（詳起訴書第22、23頁就此犯行之證據清
    單）之供述為證，然遍查其等所述，均不足證明被告3 人確
    有不法所有之意圖，故尚難僅以被告3 人受丁○○等人僱用
    在苗展砂石場截鋸木材，即遽認其等涉有加重竊盜犯行。
  (四)綜上，公訴人所提出之證據，不足為被告3 人（加重竊盜部
    分）有罪之積極證明，其指出證明之方法，亦無從說服本院
    形成有罪之心證，揆諸前揭法條及判例意旨，自應諭知無罪
    之判決。
、適用法律依據：
  (一)刑事訴訟法第299 條第1 項前段、第301 條第1 項。
  (二)森林法第52條第1 項第4 款、第6 款。
  (三)刑法第11條前段、第28條、第56條、第42條第3 項、第74條
    第1 款、第93條第1 項、第38條第1 項第2 款。
  (四)罰金罰鍰提高標準條例第2 條。
  (五)現行法規所定貨幣單位折算新台幣條例第2 條。
本案經檢察官林文中到庭執行職務。
中　　華　　民　　國　　94　　年　　3 　　月　　22　　日
                  刑事第二庭審判長法　官　林 燦 都
                                  法　官　黃 怡 玲
                                  法　官　張 文 毓
以上正本與原本無異
如不服本判決應於送達後10日內向本院提出上訴狀
                                  書記官  黃 士 益
中　　華　　民　　國　　94　　年　　3 　　月　　22　　日
附錄本判決論罪科刑法條
森林法第52條第1 項第4 款、第6 款
竊取森林主、副產物而有左列情形之一者，處6 月以上5 年以下
有期徒刑，併科贓額2 倍以上5 倍以下罰金：
四  結夥二人以上或僱使他人犯之者。
六  為搬運贓物，使用牲口、船舶、車輛，或有搬運造材之設備
    者。
